【裁判字號】    92,交易,503
【裁判日期】    921226
【裁判案由】    過失致死等
【裁判全文】
臺灣桃園地方法院刑事判決                        九十二年度交易字第五三號
    公  訴  人  臺灣桃園地方法院檢察署檢察官
    被      告  甲○○
右列被告因過失致死等案件，經檢察官提起公訴（九十二年度偵字第九五四八號），
經本院裁定適用簡式審判程序審理，茲判決如左：
    主  文
甲○○因過失致人於死，處有期徒刑陸月，如易科罰金，以佰元折算壹日。又服用
酒類，不能安全駕駛動力交通工具而駕駛，處有期徒刑貳月，如易科罰金，以佰元
折算壹日。應執行有期徒刑柒月，如易科罰金，以佰元折算壹日。
    事  實
一、甲○○明知汽車駕駛人服用酒類後不能安全駕駛動力交通工具者，不得駕車，竟
    於民國九十二年四月二十七日下午在桃園縣觀音鄉新興村某友人處飲用啤酒三至
    四杯，迄至同日下午四時許，其明知飲用逾量，已達不能安全駕駛動力交通工具
    之狀態，詎仍駕駛車牌號碼為Ｗ六—七八九二號自小客車搭載廖闊龍至觀音鄉新
    坡巷尋找其他友人，嗣因尋友未獲，甲○○於同日晚上六時許載同廖闊龍行經桃
    園縣觀音鄉台十五線南向四十九公里處時，原應注意行車速度應依標誌或標線之
    規定，並應注意車前狀況，隨時採取必要之安全措施，而依當時情形為晴天晚上
    、夜間有照明，視距良好，該路段限速為六十公里，為乾燥、無缺陷、無障礙物
    之柏油道路，並無不能注意之情形，卻因飲酒過量致其注意力、判斷力及操控車
    輛之能力均劣於平時，而貿然以時速一百公里之車速行駛，於其欲自外側車道變
    換至內側車道以超越前方砂石車時，竟因車速過快車輛失控，以致撞上該處路中
    安全島而翻覆，其與當時乘坐於駕駛座右側之廖闊龍均因而車毀人傷，其中廖闊
    龍經送醫後，仍因頭部外傷併顱內出血而急救不治死亡。另甲○○送醫後，經敏
    盛醫院對其施以抽血酒精濃度測試，換算其呼氣酒精測試值係高達一‧０五ＭＧ
    ／Ｌ而查獲。
二、案經臺灣桃園地方法院檢察署檢察官相驗後自動檢舉及廖闊龍之父乙○○訴由桃
    園縣警察局大園分局報告臺灣桃園地方法院檢察署檢察官偵查起訴。
    理  由
一、右揭犯罪事實業據被告甲○○迭於警詢及偵、審時供承不諱，核與告訴人乙○○
    及證人即被告之父陳榮江所述本件車號Ｗ六—七八九二號自小客車係被告所駕駛
    之情節相符，並有道路交通事故現場圖、道路交通事故調查報告表(一)、(二)、敏盛
    綜合醫院大園分院生化檢驗報告單、急診生化檢驗單、桃園縣警察局大園分局現
    場勘察初步報告表、舉發違反道路交通管理事件通知單各一紙、現場照片二十六
    紙、敏盛綜合醫院大園分院診斷證明書二紙在卷可稽，而被害人廖闊龍確因本件
    車禍受有如事實欄所述傷害，於送醫途中仍因頭部外傷併顱內出血而急救不治死
    亡一節，業經臺灣桃園地方法院檢察署檢察官督同檢驗員到場相驗屬實，製有相
    驗筆錄、驗斷書、相驗屍體證明書在卷可稽。又依照交通部運輸研究所七十九年
    八月對駕駛人行為之研究（酒醉駕車對駕駛行為之分析研究）指出，吐氣每公升
    酒精含量零點二五mg等於血液中酒精濃度（Blood Alcohol Concentration簡稱
    BAC ）百分之零點零五（亦即每100ml血液中含50mg酒精），而（1）BAC到達百
    分之零點零三至百分之零點零五時，對駕駛能力之影響為：多數駕駛人心境逐漸
    變幻不定、視覺與反應靈敏性減弱、對速度及距離的判斷力差。對心理行為之影
    響為：觀察力逐漸欠缺、心情漸趨輕鬆、自信心增加、多話、精神狀態處於陶醉
    感。（2）BAC到達百分之零點零五至百分之零點零八時，對駕駛能力之影響為：
    反應遲鈍、駕駛能力受損、遲而不決或決而不行。對心理行為之影響為：情緒鬆
    弛、感情與行為趨向誇張、肌肉不協調、精神處於興奮狀態。（3）BAC到達百分
    之零點零八至百分之零點一五時，對駕駛能力之影響為：判斷力嚴重受到影響、
    體能與精神協調受損、駕駛之體能困難增加。對心理行為之影響為：產生情緒異
    常現象、步伐不平穩、言語不清、反應惡劣、記憶及判斷力受損、精神處於錯亂
    狀態。（4）BAC超過百分之零點一五，對駕駛能力之影響為：視線搖晃、駕駛已
    進入恍惚狀態、判斷及理解遭到扭曲、駕駛不穩定。對心理行為之影響為：意識
    不明、嘔吐、站、走及講話困難、責任感喪失、精神處於麻痺狀態。而被告於肇
    事後經醫院抽血檢驗之結果，其血液酒精濃度係高達二一０‧二ＭＧ／ＤＬ（換
    算呼氣酒精濃度高達每公升一點零五毫克），即BAC已高達百分之零點二一等情
    ，有被告敏盛醫院大園分院生化檢驗報告單及急診生化檢驗單在卷足稽，而應有
    前揭研究報告所述對駕駛能力之影響為：視線搖晃、駕駛已進入恍惚狀態、判斷
    及理解遭到扭曲、駕駛不穩定。對心理行為之影響為：意識不明、嘔吐、站、走
    及講話困難、責任感喪失、精神處於麻痺狀態之高度可能性。且被告於本院訊問
    時亦已供稱：「（你每次喝的情形如何？）‧‧‧，我覺得本件車禍發生跟我喝
    酒大概有一點關係，因為喝酒之後，反應可能比較慢一點。」。輔以本件案發當
    時肇事地點車輛不多、天色有些暗，沒有下雨、路邊有照明等情，為被告所坦承
    ，並有道路交通事故現場圖、道路交通事故調查報告表(一)、(二)，及現場照片二十
    六紙附卷可參，則被告若非因飲用酒類過量導致其注意力、判斷力、操控車輛之
    能力均有所減損，而不能安全駕駛，實無於變換車道以超越前方砂石車時，因而
    失控翻覆之理，是綜上證據，被告於案發當時，顯已達到無法安全駕駛動力交通
    工具之程度無疑。
二、按行車速度，依標誌或標線之規定；又汽車行駛時，駕駛人應注意車前狀況及兩
    車併行之間隔，並隨時採取必要之安全措施；汽車駕駛人飲用酒類後其吐氣所含
    酒精濃度超過每公升０‧二五毫克或血液中酒精濃度超過百分之○‧○五以上者
    ，不得駕車，道路交通安全規則第九十三條第一項、第九十四條第三項及第一百
    十四條第二條分別定有明文。被告駕駛自小客車自應注意遵守前開規定，而以事
    故發生時為晴天晚上、夜間有照明、視距良好，該路段限速為六十公里，為乾燥
    、無缺陷、無障礙物之柏油道路，並無不能注意之情形，卻因飲酒過量致其注意
    力、判斷力及操控車輛之能力均劣於平時，而貿然以時速一百公里之車速行駛，
    於其欲自外側車道變換至內側車道以超越前方砂石車時，竟因車速過快車輛失控
    ，以致撞上該處路中安全島翻覆而肇事，就本件車禍之發生自有過失，而前揭過
    失與被害人廖闊龍之死亡間，有相當因果關係，是本件事證明確，被告犯行堪以
    認定，應予依法論科。
三、核被告甲○○所為，係犯刑法第一百八十五條之三服用酒類不能安全駕駛動力交
    通工具而駕駛罪及同法第二百七十六條第一項之過失致死罪。而其所犯前揭二罪
    間，犯意各別，行為不同，應分論併罰。又被告因酒醉駕車因而至被害人廖闊龍
    死亡，其所犯過失致死罪部分，應依道路交通管理處罰條例第八十六條第一項之
    規定，加重其刑。茲被告並無前科，有臺灣高等法院被告全國前案紀錄表附卷可
    憑，爰審酌被告之素行良好，惟酒後駕車肇事，造成被害人死亡之憾，惡性非輕
    然其於犯後坦承犯行，並已賠償被害人廖闊龍之繼承人新臺幣一百四十萬元，但
    因告訴人認其所賠償之金額過低，仍不願原諒被告犯行等一切情狀，量處如主文
    所示之刑，及易科罰金之折算標準，並定應執行之刑及諭知易科罰金之折算標準
    ，資以懲儆。
四、本件被告所犯刑法第一百八十五條之三及第二百七十六條第一項之罪，分別為法
    定刑一年以下有期徒刑及三年以下有期徒刑之罪，且屬地方法院管轄第一審案件
    ，而被告已於本院準備期日中就本件被訴事實為有罪之陳述，經本院告知其簡式
    審判程序之旨，並聽取當事人之意見後，依刑事訴訟法第二百七十三條之一第一
    項，裁定由受命法官獨任進行簡式審判程序，附此敘明。
據上論斷，應依刑事訴訟法第二百九十九條第一項前段、第二百七十三條之一第一項
、道路交通管理處罰條例第八十六條第一項，刑法第一百八十五條之三、第二百七十
六條第一項、第四十一條第一項前段、第二項、第五十一條第五款，罰金罰鍰提高標
準條例第一條前段、第二條，判決如主文。
本案經檢察官鍾和憲到庭執行職務。
中        華        民        國    九十二    年    十二    月  二十六  日
                                  臺灣桃園地方法院交通法庭
                                      法  官  劉  秀  君
右正本證明與原本無異。
如不服本判決，應於判決送達後十日內向本院提出上訴狀( 應附繕本 )，上訴於臺灣
高等法院。
                                      書記官  邱  仲  騏
中        華        民        國    九十二    年    十二    月  二十六  日
附錄本案論罪科刑之法條：
中華民國刑法第一百八十五條之三：
服用毒品、麻醉藥品、酒類或其他相類之物，不能安全駕駛動力交通工具
而駕駛者，處一年以下有期徒刑、拘役或三萬元以下罰金。
中華民國刑法第二百七十六條：
 (過失致死罪)
因過失致人於死者，處二年以下有期徒刑、拘役或二千元以下罰金。


司法院資訊處製作；財團法人民間司法改革基金會備份。
